【裁判字號】    99,重上,70
【裁判日期】    990615
【裁判案由】    侵權行為損害賠償
【裁判全文】
臺灣高等法院民事判決                  99年度重上字第70號
上  訴  人  乙○○  
訴訟代理人  丙○○  
上  訴  人  甲○○  
上列當事人間請求侵權行為損害賠償事件，兩造對於中華民國98
年12月1日臺灣板橋地方法院98年度重訴字第153號第一審判決，
各自提起上訴，經本院於99年 5月25日言詞辯論終結，判決如下
：
    主      文
兩造上訴均駁回。
第二審訴訟費用由兩造各自負擔。
    事實及理由
一、本件上訴人即被上訴人乙○○聲明求為判決：(一)原判決關於
    駁回上訴人乙○○後開第(二)項之訴部分廢棄。(二)被上訴人甲
    ○○應再給付上訴人乙○○新臺幣（下同）620萬元及自起
    訴狀繕本送達之翌日即民國（下同）96年10月25日起，至清
    償日止，按年息5%計算之利息。(三)願供擔保，請准宣告假執
    行。(四)上訴人甲○○之上訴駁回。
    被上訴人即上訴人甲○○聲明求為判決：(一)上訴人乙○○之
    上訴駁回。(二)如受不利判決，願預供擔保，請准宣告免為假
    執行。(三)原判決關於命上訴人甲○○給付30萬元本息部分廢
    棄。(四)上開廢棄部分，被上訴人乙○○在第一審之訴駁回。
二、乙○○起訴主張：甲○○明知訴外人丙○○為有配偶之人（
    丙○○與伊於82年6月19日結婚，迄95年6月14日離婚，復於
    95年12月9日再次結婚），竟自94年6月中旬起，至95年6月
    間某日（13日以前）止，在臺北縣新店市、樹林市、板橋市
    及桃園縣、苗栗縣南庄鄉等地之旅館房間內，或於甲○○所
    駕駛之自用小客車內，及韓國濟州島之旅館，連續與丙○○
    發生性行為多次，嗣伊於95年7月間某日，因接獲不具名電
    話告知此事，心生懷疑，進而追問丙○○後，丙○○始坦承
    上情。甲○○不法侵害伊基於配偶關係之身分法益而情節重
    大，致伊痛苦異常等情，爰依民法第184條第1項、第195條
    第3項準用第1項前段之規定（見原審重訴字卷162、166頁）
    ，求為命甲○○給付650萬元並加付法定遲延利息之判決（
    原審判命甲○○給付30萬元本息；而駁回乙○○其餘之訴。
    兩造各就其敗訴部分聲明不服，提起上訴）。
    甲○○則以：伊於95年 6月15日經丙○○告知並確認其已與
    乙○○離婚後，始首次與丙○○發生性行為，其後僅持續 1
    至 2個月，斯時乙○○既已與丙○○離婚，伊自未侵害乙○
    ○基於配偶關係之身分法益云云，資為抗辯。
三、經查，乙○○主張甲○○於前揭時地，先後多次與伊之配偶
    丙○○相姦之事實，業據其提出台灣板橋地方法院檢察署檢
    察官96年度偵字第6651號聲請簡易判決處刑書、台灣板橋地
    方法院96年度易字第3203號刑事判決及本院98年度上易字第
    1046號刑事判決為證（見原審附民卷3、4頁及原審重訴字卷
    5至7、186至193頁），並經本院調取本院98年度上易字第10
    46號甲○○妨害家庭案件卷宗核閱屬實。雖甲○○否認侵害
    乙○○基於配偶關係之身分法益，並抗辯：伊係於95年6月
    15日經丙○○告知並確認其已與乙○○離婚後，始首次與丙
    ○○發生性行為，其後僅持續1至2個月云云。惟查：
    (一)乙○○與丙○○係於92年6月19日結婚，於95年6月14日離
      婚，復於95年12月 9日再次結婚，此有戶籍登記資料足按
      （見本院卷39-1頁）。
    (二)甲○○如何於前揭時、地，明知丙○○係有配偶之人，仍
      與之發生性行為之相姦行為之事實，業據證人丙○○在上
      開妨害家庭之刑事訴訟偵審中證述綦詳（見台灣板橋地方
      法院檢察署96年度偵字第6651號偵查卷5至6頁、台灣板橋
      地方法院96年度易字第3203號刑事卷60至65、126至129頁
      即本院卷39-6、39-7、39-17至39-22、39-33至39-36頁）
      。而甲○○於93年11、12月間，即常偕同丙○○出遊，彼
      此互動親密等情，亦據證人段奕霖在台灣板橋地方法院檢
      察署95年度偵字第19229號妨害性自主罪偵查案件中證述
      ：「他（指甲○○）從93年11、12月間常常帶被害人（指
      丙○○）到我位於蘆竹鄉山腳村的卡拉OK店，他們是男女
      朋友，…而且他們在店內都十分的親密，有互相摟抱的行
      為，他們交往的時間最少有2年以上，被告（指甲○○）
      帶被害人去我的店內最少有4次以上…而且他們一直在討
      論他們的婚姻問題，以後雙方結婚會不會幸福之類的問題
      」；及在上開妨害家庭之刑事訴訟偵審中證述：「他們親
      密的程度比夫妻還要親密，就是摟摟抱抱…」（見台灣板
      橋地方法院檢察署95年度偵字第 19229號偵查卷39、40頁
      及台灣板橋地方法院96年度易字第3203號刑事卷57頁即本
      院卷39-3、39-4、39-14頁）； 並據證人周敏玲在台灣板
      橋地方法院檢察署95年度偵字第19229號妨害性自主罪偵
      查案件中證述：「…我和段（奕霖）在桃園縣蘆竹鄉有開
      卡拉OK餐飲，…陳（志鵬）常常帶被害人（指丙○○）去
      唱歌、吃飯，他說被害人是他的女朋友，有時還說是他老
      婆，他們舉止也很親密，還會摟摟抱抱，被害人還有問我
      她與陳（志鵬）結婚好不好…」（見台灣板橋地方法院檢
      察署95年度偵字第19229號偵查卷39、40頁即本院卷39-4
      、39-5頁），足見甲○○與丙○○二人自93年11、12月間
      起，即已交往親密。再者，甲○○與丙○○於94年11、12
      月間前往苗栗縣南庄鄉旅遊時，兩人身體緊貼站在一起互
      相擁抱、親吻、愉快交談，且丙○○還作勢要解開甲○○
      的外衣扣子；又甲○○與丙○○於95年5月17日至同年月
      25日前往韓國濟州島旅遊時，甲○○自丙○○後方抱住丙
      ○○，丙○○身體不停擺動，以臀部磨蹭甲○○之性器官
      ，且二人互相親吻，丙○○並親暱地跟甲○○說「色鬼」
      等情，亦據甲○○於上開妨害性自主罪偵查中提出光碟，
      而經法官於上開妨害家庭之刑事訴訟審理中勘驗屬實，記
      明筆錄在卷可憑（見台灣板橋地方法院96年度易字第3203
      號刑事卷125至127頁即本院卷39-32至39-34頁）。依上述
      具有性暗示種種動作之光碟所顯示影像觀之，甲○○與丙
      ○○當時絕非僅止於交往中之情侶關係，是丙○○指證二
      人自94年6月中旬起，即已多次發生性行為之事實，應屬
      真實。復經徵諸甲○○與丙○○曾於94年9月20日共同前
      往台北市立聯合醫院檢查二人有無感染性病，此亦有乙○
      ○所提出之台北市立聯合醫院門診處方明細及免疫檢查檢
      驗報告可稽（見本院卷82、83頁），益見二人於斯時業已
      發生性行為。是甲○○抗辯伊自95年6月15日始首次與丙
      ○○發生性行為云云，殊不足取。
    (三)雖甲○○否認知悉丙○○於前揭時間有婚姻關係存在。惟
      查，甲○○在上開妨害家庭之刑事訴訟偵查中，已坦承其
      於拍攝上開光碟時，確已知悉丙○○當時已婚（見台灣板
      橋地方法院檢察署96年度偵字第6651號偵查卷10頁即本院
      卷39-8頁）。復經徵諸甲○○自認曾多次要求丙○○提出
      已離婚之證明（見原審卷24頁），益見其就丙○○於前揭
      時間內，係有配偶之人乙事，確係知悉無訛。
    (四)且甲○○因此所涉及相姦罪責部分，亦經刑事法院判處有
      期徒刑3月，減為有期徒刑1月又15日確定，有本院98年度
      上易字第1046號刑事判決足據（見原審卷 186頁）。是乙
      ○○主張甲○○與伊之配偶丙○○相姦之事實，應屬可取
      。
四、按因故意或過失，不法侵害他人之權利者，負損害賠償責任
    ；故意以背於善良風俗之方法，加損害於他人者亦同，民法
    第184條第1項定有明文。又通姦、相姦足以破壞夫妻間之共
    同生活而非法之所許，此從公序良俗之觀點可得斷言，不問
    所侵害係何權利，對於配偶之他方應構成共同侵權行為（最
    高法院55年台上字第2053號判例參照）。又不法侵害他人基
    於父、母、子、女或配偶關係之身分法益而情節重大者，被
    害人雖非財產上之損害，亦得請求賠償相當之金額，亦為民
    法第 195條第3項準用第1項前段所明定。經查，甲○○與乙
    ○○之配偶丙○○相姦，構成對乙○○之侵權行為，其不法
    侵害乙○○基於配偶關係之身分法益，破壞乙○○與丙○○
    間夫妻之共同生活，致乙○○在精神上感受痛苦，應屬情節
    重大，是乙○○依據上開規定，自得請求甲○○賠償非財產
    上損害之慰藉金。爰斟酌乙○○係大專畢業，目前擔任業務
    經理，全年所得約150萬元，名下有位於台北縣板橋市之房
    地1幢，97年度財產總額為148萬5,072元（見原審重訴字卷
    148、149、162頁）；而甲○○係專科畢業，97年度所得總
    額為36萬8,281元，財產總額為20萬元（見原審重訴字卷150
    至153、207頁），及甲○○之加害程度，以及乙○○所受精
    神上痛苦等一切情狀後，認乙○○所得請求賠償之慰藉金額
    應以30萬元為適當，應屬有據；至逾上開金額之請求，即屬
    無據。
五、綜上所述，乙○○依據民法第184條第1項、第195條第3項準
    用第 1項前段之規定，請求甲○○給付30萬元及自起訴狀繕
    本送達之翌日即96年10月25日（見原審附民卷第 7頁）起，
    至清償日止，按年息5%計算之利息部分，自屬應予准許；至
    逾上開金額之請求，即屬不應准許。從而原審就上開應予准
    許部分，所為甲○○敗訴之判決，及就上開不應准許部分，
    所為乙○○敗訴之判決，均無不合。兩造之上訴論旨，各自
    指摘原判決各該部分不當，求予廢棄改判，均為無理由。
六、至兩造其餘之攻擊或防禦方法及未經援用之證據，經斟酌後
    ，認為均不足以影響本判決之結果，自無逐一詳予論駁之必
    要，併此敘明。
七、據上論結，本件兩造之上訴均為無理由，依民事訴訟法第44
    9條第1項、第78條，判決如主文。

中    華    民    國    99    年    6     月    15    日
                    民事第六庭
                        審判長法  官  林鄉誠
                              法  官  張  蘭
                              法  官  梁玉芬
正本係照原本作成。
甲○○不得上訴。
乙○○如不服本判決，應於收受送達後20日內向本院提出上訴書
狀，其未表明上訴理由者，應於提出上訴後20日內向本院補提理
由書狀（均須按他造當事人之人數附繕本）上訴時應提出委任律
師或具有律師資格之人之委任狀；委任有律師資格者，另應附具
律師資格證書及釋明委任人與受任人有民事訴訟法第466條之1第
1項但書或第2項（詳附註）所定關係之釋明文書影本。

中    華    民    國    99    年    6     月    17    日
                              書記官  常淑慧
附註：
民事訴訟法第466條之1（第1項、第2項）：
對於第二審判決上訴，上訴人應委任律師為訴訟代理人。但上訴
人或其他法定代理人具有律師資格者，不在此限。
上訴人之配偶、三親等內之血親、二親等內之姻親，或上訴人為
法人、中央或地方機關時，其所屬專任人員具有律師資格並經法
院認為適當者，亦得為第三審訴訟代理人。

司法院資訊處製作；財團法人民間司法改革基金會備份。
